【裁判字號】    88,上更(一),756
【裁判日期】    890613
【裁判案由】    毒品危害防制條例
【裁判全文】
台灣高等法院刑事判決                       八十八年度上更 (一)字第七五六號
    上  訴  人
    即  被  告  甲○○
    指定辯護人  高瑞錚
右上訴人因違反麻醉藥品管理條例案件，不服台灣板橋地方法院八十七年度訴字第一
一二五號，中華民國八十七年十一月二十日第一審判決（起訴案號：台灣板橋地方法
院檢察署八十七年度偵字第二六一七號），提起上訴，經判決後，由最高法院第一次
發回更審，本院判決如左：
    主  文
原判決關於甲○○非法販賣化學合成麻醉藥品部分撤銷。
甲○○連續非法販賣化學合成麻醉藥品，累犯，處有期徒刑參年參月。
    事  實
一、甲○○綽號「黑龜」，曾於民國八十一年間因竊盜及違反麻醉藥品管理條例等案
    件，經台灣板橋地方法院分別判處有期徒刑四月、二年八月及四月，定應執行刑
    為有期徒刑三年二月確定，嗣於八十三年一月二十六日假釋，而於八十四年七月
    二十三日縮短刑期執行完畢。其猶不知悔悟，而基於意圖販賣安非他命牟利之概
  括犯意，先向真實年籍及姓名無法查證確認之「阿輝」等人，買入安非他命，再
    將之轉售予他人牟利，並以其住處之0000000號電話或其個人所有之00
    00000000號呼叫器對外連絡，而自八十六年年中之某日起至八十七年一
    月十二、三日止，由鄭文喜以撥打上開號碼之電話或呼叫器與甲○○聯絡，並約
    定在甲○○位於臺北縣板橋市○○街十七巷一號住處附近或板橋市○○路六十六
    號三樓鄭文喜住處等地見面之方式，連續約五次，每次以新台幣（下同）三千至
    五千元不等之價格，將重量不詳之安非他命一包，非法販賣予鄭文喜吸用。嗣於
    八十七年一月二十五日下午六時五分許，經警在臺北縣板橋市○○街一二四號二
    樓查獲甲○○及其女友吳孟娟二人，並扣得另供其二人非法吸用安非他命所用之
    塑膠袋（內含安非他命殘渣）一個及案外人陳季虹所有之分裝袋五十個。甲○○
    則在警訊中主動供出鄭文喜曾向其購買安非他命吸用之事，而自首犯罪，並提供
    鄭文喜之地址給警方，警方乃於同日晚間九時二十分許，至臺北縣板橋市○○路
    六十六號三樓處一併查獲鄭文喜非法吸用安非他命之犯行。
二、案經臺北縣警察局板橋分局報請臺灣板橋地方法院檢察署檢察官偵查起訴。
    理  由
一、上訴人即被告甲○○經合法傳喚無正當理由不到庭，其雖曾在警訊中自首犯罪，
    並主動供出鄭文喜之住處，配合警方將鄭文喜查獲，但自偵查中起又翻異前供，
    而否認涉有前開犯行，先於偵查中辯稱：「只是合資購買二次」云云，繼於原審
    調查中改稱：「僅曾於八十七年一月十三日與鄭文喜共同合資購買安非他命，每
    人出資一千元」云云。
二、經查：
    (一)本案之查獲經過乃是被告主動供出上情，並配合警方至鄭文喜家中，將鄭文
        喜查獲等情，不惟詳載於警方之移送資料內，且經本院前審傳訊證人即承辦
        本案之警員周建仁、鍾光欣二人查證無誤  (本院上訴字卷第五十七頁全頁)
        。查獲當時僅被告與其女友吳孟娟二人在場，又未查獲安非他命等物，所查
        扣之分裝袋亦早經吳孟娟供出為其前任男友陳季虹所有，則警方既未掌握其
        他物證，若非被告自動供出，警方又如何能知道其販賣安非他命予鄭文喜等
        情，並且能知悉鄭文喜住處而捕獲之，可見被告在警訊中之自白應具有任意
        性。被告於初次偵訊中雖曾謂：「警察只叫其與吳孟娟簽名而已」云云（意
        即其等未看清警訊筆錄之記載內容），但被告既無法提出任何反證以實其說
        ，即無從推翻本院對被告警訊中自白任意性之確信。
    (二)其次警方逮捕鄭文喜之後，鄭文喜也承認有向被告買入安非他命等情，而鄭
        文喜之證詞，本諸以下之理由，亦可作為被告警訊中自白之補強證據。
        １、被告在警訊中主動供出鄭文喜而由警方逮捕鄭文喜後，鄭文喜每次之證
            詞內容如下：
            (１)先在警訊中稱，確實是向被告買入安非他命，買入之次數已記不清
                了，每次三千至五千元不等，約安非他命重量０．三公克（偵查卷
                第十四頁）。
            (２)又於檢察官初次訊問時，供稱：（安非他命何來？）其與甲○○、
                吳孟娟三人共同出錢合買的，直接向他們買，他們向誰買伊不清楚
                ，每次三千至五千元不等（偵卷第三十八頁反面、第三十九頁）。
            (３)檢察官第二次訊問時則稱：「八十三年至八十六年底之間，打呼叫
                器聯絡，買入約二十次以上，每次二千元至五千元不等，是合資買
                ，被告不可能賺證人的錢」（偵卷第五十八頁）。
            (４)八十七年六月二十三日原審第一次調查時，則因被告與吳孟娟二人
                亦在場，證人乃配合其二人之辯解，而供稱：「只在八十七年一月
                十三日合買過一次而已」等語。（第一審卷第三十八頁）
            (５)八十七年七月八日原審調查時供稱：「在八十六年年中至八十七年
                一月十二日向被告買過，確實的次數忘記，應該有五、六次，每次
                三千至五千元不等」等語。（第一審卷第六十頁）
            (６)八十七年九月四日原審調查時，則供稱：「在八十六年中旬至八十
                七年一月十二、三日買過五到七次，價格三千至五千元，最後一次
                的時間為十二日還是十三日不敢確定」等語。（第一審卷第八十二
                頁）。
            (７)八十七年九月三十日原審調查時供稱：「在八十六年六月中旬至八
                十七年一月二十五日的前幾天向被告買過，買入五至七次，每次三
                千至五千元不等，被告確實是幫證人買的」等語。（第一審卷第九
                十七頁）。
        ２、鄭文喜以上的證詞內容雖然反反覆覆，甚且明顯有為被告脫罪之意圖，
            但主要之基本事實即其曾付錢給被告而取得安非他命一事，則始終如一
            。而且每次買入價格大約是在三千至五千元間（此為證人最初及多次證
            述之價格），重量則無法確定（只有一次供稱０‧三公克，但其餘各次
            訊問均無法將重量說明清楚），而時間大約是八十六年年中起至八十七
            年一月十二、三日（確定日期證人也忘了，以致無法確認），次數則約
            為五次 (以證人所稱較為明確之最低者為準) 。至於鄭文喜供詞彼此間
            之出入，除了有為被告掩飾罪行之意圖外，亦有可能是因時間過久，致
            其記憶模糊，而於經本院比對後，應以前開事實欄所載之內容為準。
    (三)另外鄭文喜所述之二0000000號電話及0000000000號呼叫
        器，經原審法院向中華電信股份有限公司查詢結果，亦確定該二具電話分別
        係蕭麗華與被告甲○○所有，有中華電信股份有限公司臺灣北區電信分公司
        板橋營運處八十七年七月一日板服  (八七)字第七一五五號函送之資料附卷
        可稽 (第一審卷第三五─三六頁) ，而被告甲○○亦自承蕭麗華為其母，呼
        叫器是其在使用等情（第一審卷第一二一頁反面) 。另依中華電信股份有限
        公司臺灣北區電信分公司板橋營業處八十七年七月二十七日板營字第０８０
        ９６７號查詢電話通話紀錄函覆單所附之通話紀錄顯示，被告鄭文喜之00
        000000號電話於八十六年十月五日、六日；十二月十日、十三日、十
        九日、二十日、二十九日；八十七年一月一日、二日、三日、十日及十二日
        等日與被告甲○○之呼叫器間確有多次通話之聯絡紀錄 (第一審卷第六六─
        七十頁) ，亦可佐證鄭文喜上開所述各節應非虛構。
    (四)鄭文喜雖曾稱被告不可能賺他的錢云云，惟從販賣安非他命所須承擔之風險
        觀之，販賣安非他命圖利者一旦被查獲，即將面臨嚴重之刑事制裁，而被告
        以往曾有違反麻醉藥品管理條例案件之犯罪前科，並被判刑二年八月，其應
        對販賣安非他命之意義有充分之瞭解，何況被告與鄭文喜僅屬朋友關係，當
        無可能甘冒重典僅按購入價格轉售而毫無利得，其應有營利之意圖，亦堪認
        定。
    (五)綜上所述各節證據及經驗、論理法則，應認本案事證已臻明確，被告所辯，
        無非事後卸責之詞，不足採信，其犯行洵堪認定。
三、按被告甲○○行為後，肅清煙毒條例業經修正為毒品危害防制條例，並於八十七
  年五月二十日公布，同年月二十二日生效施行。於該條例中將毒品依其成癮性、
    濫用性及對社會危害性分為三級，而安非他命則明定列為第二級毒品，販賣第二
    級毒品者，同條例第四條第二項亦訂有處罰之明文。經比較上開規定與被告行為
    時之麻醉藥品管理條例第十三條之一第二項第一款規定之法定刑後，應認後者之
    規定較有利於被告，本件爰依刑法第二條第一項但書之規定，適用修正前之法律
    。故核被告所為，係犯修正前之麻醉藥品管理條例第十三條之一第二項第一款之
    非法販賣化學合成麻醉藥品罪。被告先後多次非法販賣之犯行，時間緊接，方法
    相同，觸犯構成犯罪要件相同之罪名，顯係基於概括之犯意反覆為之，應依連續
    犯規定論以一罪，並加重其刑。其非法持有安非他命之低度行為為非法販賣之高
    度行為所吸收，不另論罪。查被告前有如事實欄所載之犯罪、科刑及執行紀錄，
    有臺灣高等法院檢察署刑案紀錄簡覆表一份在卷可參，其於受有期徒刑之執行完
    畢後，五年以內再犯本件有期徒刑以上之罪，為累犯，應依刑法第四十七條規定
    加重其刑，並依法遞予加重其刑。另被告在被查獲時，曾主動供出曾販賣予鄭文
    喜，而由警方查獲鄭文喜，此業經證人鍾光欣、周建仁結證明確，已如前述，是
    被告顯在有偵查職權之公務員尚未發覺犯罪以前，自首犯罪，而接受裁判，雖其
    事後有避重就輕之嫌，但於有交付安非他命予鄭文喜一事則始終承認，自不影響
    其自首之效力，應依刑法第六十二條前段之規定減輕其刑，並依先加後減順序為
    之。另本案尚無從認定被告有供出安非他命來源，而使警方破獲張勝然之販賣安
    非他命犯行，自不符合修正前之麻醉藥品管理條例第十三條之三之規定，尚不得
    予以減刑，併此敘明。
四、原審以被告罪證明確，予以論罪科刑，固非無據。惟(一)被告於警訊中自首非法
    販賣安非他命予鄭文喜，已如前述，原判決未為認定並依法減輕其刑，即有未洽
    。(二)原判決認定被告另非法販賣安非他命予張勝然，此部分尚有違誤 (理由詳
    後述)  。 (三)原判決認定扣案之分裝袋為被告所有供非法販賣安非他命所用之
    物，而依法諭知沒收，此部分亦有未合。被告上訴意旨，空言否認犯罪，指摘原
    判決不當，雖無理由，但原判決既有前揭可議之處，即屬無可維持，自應由本院
    撤銷改判，爰審酌被告之素行非佳，其販賣安非他命除腐蝕個人之身心健康，造
    成既深且鉅之傷害外，對於社會之良善風氣亦有不利之影響，被告為圖一己私利
    而販賣安非他命，其犯罪惡性非輕，惟事後尚能主動自首犯罪及其犯罪動機、手
    段、次數與犯後態度等一切情狀，量處如主文第二項所示之刑。至於扣案之分裝
    袋五十個，早經被告及吳孟娟自警訊之始即供稱為陳季虹所有，又別無其他證據
    足認為被告所有，而被告被捕之現場復未查獲有安非他命，該等分裝袋更無從證
    明與販賣安非他命有關，依法不得諭知沒收，另外查扣內含安非他命殘渣之塑膠
    袋一個，亦與前開販賣安非他命部分無關，，均附此敘明。
五、公訴意旨另以：(一)被告自八十三年間起至八十六年年中止，亦有非法販賣安非
    他命予鄭文喜之犯行。(二)被告自八十六年十月間起至同年十一月間止，使用前
    述相同之聯絡方式，以每次一千元或二千元之價格，在臺北縣板橋市○○街之某
    彈珠店，或臺北縣板橋市○○路與松柏街口甲○○家附近之 SEVEN ELEVEN 便利
    商店等處，連續約十次左右，非法販賣安非他命予張勝然吸用云云。經查：
    (一)被告非法販賣安非他命予鄭文喜之時間、次數，已詳如前述，此外並無其他
        積極證據足認被告尚於前揭期間有販賣安非他命予鄭文喜之事。
    (二)公訴意旨指被告有非法販賣安非他命予張勝然之犯行，無非係以證人張勝然
        、丁柏瑋、蘇裕凱等人之證詞及電話通聯紀錄等資料為據。惟本案被告被捕
        後，曾供稱其安非他命賣主之一係綽號「阿南」者之張勝然，警方並依被告
        之指證，前往張勝然之住處準備逮捕張勝然，只不過因為張勝然已先被北投
        分局查獲，故警方僅在事後函送台灣板橋地方法院檢察署報請併辦，此業據
        證人即警員鍾光欣、周建仁證述屬實 (本院上訴字卷第五十七頁全頁) ，並
        有台北縣警察局板橋分局之移送函稿影本一件附卷可稽 (本院上訴字卷第六
        一─六二頁) 。按張勝然本身既涉有販賣安非他命予被告之罪嫌，其事後供
        稱安非他命是向被告購買云云，不惟有為自己辯護脫罪之嫌，亦有趁機報復
        被告檢舉之可能，則其證詞之客觀性及公正性已值懷疑。而其餘證人丁柏瑋
        、蘇裕凱二人，又是張勝然主動帶同到庭作證，該二人自與張勝然關係密切
        ，渠等之證詞亦難確保客觀、公正。何況張勝然原本證稱是到被告家裡買安
        非他命（偵查卷第七十五頁），但證人丁柏瑋卻稱：共到彈珠店買二次，有
        時張勝然打呼叫器給「黑龜」約在雙十路、松柏街口的SEVEN ELEVEN店處，
        伊在該處等，有二次是在彈珠店 (偵查卷第八十三頁) ，二人所證地點，亦
        有不符。另張勝然證稱蘇裕凱沒有吸食安非他命（偵查卷第八十五頁），則
        蘇裕凱竟陪同張勝前去購買安非他命，顯與常情不合。且蘇裕凱稱他之所以
        會載張勝然去，是因為張勝然的機車在南部；但張勝然卻又稱：如果被告身
        上沒有安非他命，被告會騎自己的車，而張某騎自己的車到被告家裡拿等語
        （偵查卷第八十五頁），亦互有歧異。足見證人張勝然、丁柏瑋、蘇裕凱三
        人之說詞，尚有瑕疵。至於電話通聯紀錄，因無通話內容，且張勝然等人之
        證詞尚不可採，已如前述，自不得採為佐證之資料，尚難憑以認定不利於被
        告之證據。
    (三)被告前揭部分之罪嫌，既屬不能證明，因公訴意旨認與前開論罪科刑部分，
        有連續犯之裁判上一罪關係，爰不另為無罪之諭知。
六、被告經合法傳喚，無正當之理由不到庭，爰不待其陳述，逕行判決，併此敘明。
據上論斷，應依刑事訴訟法第三百七十一條、第三百六十九條第一項前段、第三百六
十四條、第二百九十九條第一項前段，修正前麻醉藥品管理條例第十三條之一第二項
第一款，刑法第十一條前段、第五十六條、第二條第一項但書、第四十七條、第六十
二條前段，判決如主文。
本案經檢察官王安明到庭執行職務
中      華       民       國       八十九      年     六     月   十三  日
                             臺灣高等法院刑事第七庭
                                 審判長法  官
                                       法  官
                                       法  官
(得於十日內上訴)
適用法條：麻醉藥品管理條例第十三條之一
臺灣高等法院刑事裁定                       八十八年度上更 (一)字第七五六號
    上  訴  人
    即  被  告  甲○○  男  二十六歲（民國○○○年○月○○○日生）
                        身分證統一編號：Ｎ一二二四四八七五號
                        住臺北縣板橋市○○街十七巷一號
                        （現另案在台灣台北戒治所強制戒治中）
    指定辯護人  高瑞錚律師
右上訴人因違反麻醉藥品管理條例案件，不服台灣板橋地方法院八十七年度訴字第一
一二五號，中華民國八十七年十一月二十日第一審判決（起訴案號：台灣板橋地方法
院檢察署八十七年度偵字第二六一七號），提起上訴，經判決後，由最高法院第一次
發回更審，本院業經辯論終結在案，茲因尚有應行調查之處，爰命再開辯論，特此裁
定。
中       華       民       國      八十九     年     六    月   十三    日
                                      臺灣高等法院刑事第七庭
                                          審判長法  官  吳  啟  民
                                                法  官  蘇  隆  惠
                                                法  官  洪  曉  能
右正本證明與原本無異。
不得抗告。
                                                書記官  丁  淑  蘭
中       華       民       國      八十九     年     六    月   十五    日


司法院資訊處製作；財團法人民間司法改革基金會備份。
